【裁判字號】    98,訴緝,344
【裁判日期】    980817
【裁判案由】    違反槍砲彈藥刀械管制條例
【裁判全文】
臺灣臺中地方法院刑事判決             98年度訴緝字第344號
公  訴  人  臺灣臺中地方法院檢察署檢察官
被      告  甲○○
上列被告因槍砲彈藥刀械管制條例案件，經檢察官提起公訴（八
十七年度偵字第二六八九九號），本院判決如下：
    主    文
本件免訴。
    理    由
一、公訴意旨如起訴書所載（詳附件）。
二、按時效已完成者，應諭知免訴之判決，並得不經言詞辯論為
    之，刑事訴訟法第三○二條第二款、第三○七條，分別定有
    明文。又追訴權之時效，如依法律之規定、偵查、起訴或審
    判之程序，不能開始或繼續時，停止其進行。上項時效停止
    ，自停止原因消滅之日起與停止前已經過之期間，一併計算
    ，停止原因繼續存在之期間，如達於第八十條第一項各款所
    定期間四分之一者，其停止原因視為消滅，刑法第八十三條
    亦定有明文。又牽連犯追訴權時效，在各個犯罪間各自獨立
    ，不相干連，應分別計算（最高法院六十九年臺上字第四九
    一七號判例參照）。
三、新舊法比較之說明：
（一）查被告行為後，刑法第二條第一項業於民國九十四年二月
      二日修正公布，並自九十五年七月一日起施行。修正後刑
      法第二條第一項規定，已將新舊法律適用之「從新從輕」
      原則，改採「從舊從輕」原則，而此規定僅係規範行為後
      法律變更所生新舊法律比較適用之準據法，並非實體刑罰
      法律，自不生行為後法律變更之比較適用之問題，應逕行
      適用新法第二條第一項之規定，為「從舊從輕」之比較。
（二）按追訴時效期間之長、短，關係行為人是否受到刑事追訴
      或處罰，而追訴權時效完成者，應依刑事訴訟法第三○二
      條第二款規定諭知免訴，而免訴判決為實體判決，因此關
      於追訴時效期間之修正，應屬實體刑罰法律變更，而有第
      二條第一項之適用（參照最高法院二十四年七月民刑庭總
      會決議〈二〉）。依此，本件被告行為時刑法第八十條追
      訴權之時效期間規定為：「追訴權，因左列期間內不行使
      而消滅：１、死刑、無期徒刑或十年以上有期徒刑者，二
      十年。２、三年以上、十年未滿有期徒刑者，十年。３、
      一年以上、三年未滿有期徒刑者，五年。４、一年未滿有
      期徒刑者，三年。５、拘役或罰金者，一年。前項期間，
      自犯罪成立之日起算。但犯罪行為有連續或繼續之狀態者
      ，自行為終了之日起算。」。修正後之刑法第八十條則規
      定為：「追訴權，因下列期間內未起訴而消滅：一、犯最
      重本刑為死刑、無期徒刑或十年以上有期徒刑之罪者，三
      十年。二、犯最重本刑為三年以上十年未滿有期徒刑之罪
      者，二十年。三、犯最重本刑為一年以上三年未滿有期徒
      刑之罪者，十年。四、犯最重本刑為一年未滿有期徒刑、
      拘役或罰金之罪者，五年。前項期間自犯罪成立之日起算
      。但犯罪行為有繼續之狀態者，自行為終了之日起算。」
      。修正後刑法所定時效期間較長，表示行為人被追訴之期
      限較久，自屬對行為人不利，經比較新舊法結果，自以修
      正前刑法第八十條第一項較有利於行為人，本件關於追訴
      權時效，自應適用修正前刑法第八十條第一項之規定。另
      關於追訴權時效之停止進行，及其期間、計算，並一體適
      用修正前刑法第八十三條之規定，合先敘明。
（三）本件公訴人認被告甲○○涉犯修正前槍砲彈藥刀械管制條
      例第十一條第四項、第十二條第四項及刑法第三百零五條
      之罪嫌，所犯恐嚇及持有槍彈罪間有方法結果之牽連關係
      ，為牽連犯，應從一重處斷。經查：
  １、槍砲彈藥刀械管制條例業於九十四年一月二十六日修正公
      布，將原條例第十一條刪除，移列為修正條文第八條，將
      法定刑度由原先之「一年以上七年以下有期徒刑，併科新
      臺幣七百萬元以下罰金」，修正為「三年以上十年以下有
      期徒刑，併科新臺幣七百萬元以下罰金」，於同年月二十
      八日生效，是被告犯罪後法律已有變更，比較新舊法之結
      果，以舊法有利於被告，新法並無對被告較為有利之情形
      ，依刑法第二條第一項前段之規定，應適用被告行為時之
      槍砲彈藥刀械管制條例第十一條第四項之規定，其最重本
      刑為七年以下有期徒刑，依修正前刑法第八十條第一項第
      二款之規定，其追訴權期間為十年。
  ２、槍砲彈藥刀械管制條例第十二條第四項之持有子彈罪，其
      最重本刑為五年以下有期徒刑，依修正前刑法第八十條第
      一項第二款之規定，其追訴權期間為十年。
  ３、刑法第三百零五條之恐嚇危害安全罪，其最重本刑為二年
      以下有期徒刑，依修正前刑法第八十條第一項第三款之規
      定，其追訴權期間為五年。
四、本件起訴書記載被告之犯罪行為終了日為八十五年間，然依
    卷內被害人筆錄記載內容，應認定被告之犯罪之終了日應為
    八十五年九月一日（基於罪疑唯有利於被告原則而認定），
    故其追訴權時效期間應自該年九月一日起算。而公訴人於八
    十七年十二月八日開始偵查，於八十八年二月二日提起公訴
    ，並於同年二月十二日繫屬本院，嗣因被告逃匿，經本院於
    八十八年四月二十日發佈通緝，致審判程序不能開始，有本
    院刑事卷宗、偵查卷宗及通緝書存卷可稽。又依司法院大法
    官會議第一三八號解釋及最高法院八十二年第十次刑事庭會
    議決議，自本件開始偵查日起至通緝之前一日止，追訴權既
    無不行使之情形，自不生時效進行之問題。從而：
（一）被告所犯槍砲彈藥刀械管制條例第十一條第四項（修正前
      ）、第十二條第四項部分，自八十五年九月一日起算，加
      計追訴權時效十年、時效停止期間二年六月、實施偵查日
      （即八十七年十二月八日）起至通緝前一日（八十八年四
      月十九日）止之期間四月十二日，追訴權時效應至九十八
      年七月十三日即已完成。
（二）被告所犯刑法第三百零五條之恐嚇危害安全罪部分，自八
      十五年九月一日起算，加計追訴權時效五年、時效停止期
      間一年三月、實施偵查日（即八十七年十二月八日）起至
      通緝前一日（八十八年四月十九日）止之期間四月十二日
      ，追訴權時效應至九十二年四月十三日即已完成。
五、綜上所述，本件被告犯行之追訴權時效均已完成，揆諸前揭
    說明，爰不經言詞辯論，逕為諭知免訴之判決。
據上論斷，應依刑事訴訟法第三百零二條第二款、第三百零七條
，判決如主文。
中    華    民    國    98    年    8     月    17    日
            刑事第十庭  審判長法  官  李雅俐
                              法  官  羅智文
                              法  官  王世華
以上正本證明與原本無異。
如不服本判決，應於收受送達後10日內向本院提出上訴書狀 (應
敘述具體理由並按他造當事人之人數附繕本)。
上訴書狀如未敘述理由，應於上訴期間屆滿後20日內補提理由書
於本院。「切勿逕送上級法院」
                              書記官  蕭訓慧
中    華    民    國    98    年    8     月    17    日


司法院資訊處製作；財團法人民間司法改革基金會備份。
